【裁判字號】    97,抗,39
【裁判日期】    970110
【裁判案由】    除去租賃權後拍賣聲明異議
【裁判全文】
臺灣高等法院臺中分院民事裁定            97年度抗字第39號
抗  告  人  甲○○
上列抗告人因債權人兆豐國際商業銀行股份有限公司豐原分公司
與債務人張錦添間聲請拍賣抵押物強制執行事件，對於民國96年
12月12日臺灣臺中地方法院 96年度執字第35970號所為裁定，提
起抗告，本院裁定如左：
    主  文
抗告駁回。
抗告程序費用由抗告人負擔。
    理  由
一、抗告意旨略以：伊向債務人張錦添承租系爭坐落台中縣豐原
    市○○段80地號土地及同段319 建號（門牌號碼台中縣豐原
    市○○路 261號），係伊為經營和立及太平洋計程車行，於
    民國（下同）79年向前所有權人張賢燦承租系爭不動產，至
    今仍與現所有權人張錦添保有租賃關係，一直持續並未中斷
    。除有房屋租賃契約書影本一份為證，亦可向街坊鄰居查證
    ，並非抵押權設定後才承租，縱於96年另訂新租約，亦不影
    響抵押權，不應除去，原法院竟將伊之租賃權除去，已造成
    伊權益受損，因而求予廢棄原裁定等語。
二、按不動產所有人設定抵押權後，於同一不動產上得設定地上
    權或其他權利，但其抵押權不因此而受影響，民法第866 條
    定有明文。又不動產所有人設定抵押權後，如與第三人訂立
    租賃契約而致抵押權之價金有所影響，該租賃契約對於抵押
    權人不生效力，抵押權人因屆期未受償，聲請拍賣抵押物時
    ，執行法院自可依法以無租賃狀態逕予執行（司法院院字第
    1446號解釋參照）。
三、查，本件債務人張錦添於84年4 月24日，以其所有上開系爭
    不動產為相對人（即債權人）兆豐國際商業銀行股份有限公
    司豐原分公司設定最高限額抵押權新台幣（下同）2280萬元
    ，有土地登記簿謄本、抵押權設定契約書、他項權利證明書
    等在卷可稽。然系爭土地經原法院送請鑑價，據此以定底價
    1008萬元，定期於96年11月6 日拍賣，無人應買。遂由相對
    人向執行法院聲請除去租賃權後拍賣，並經原法院予以准許
    。抗告人固稱伊於79年起在系爭不動產即有租賃權迄今並未
    中斷，並非抵押權設定後才承租，縱於96年另訂新租約，亦
    不影響抵押權，不應除去云云。惟抗告人於96年7 月17日所
    提之「民事聲明租賃關係及優先購買權狀」所附之房屋租賃
    契約書影本，僅能知悉其租賃關係起始於96年7月1日。雖抗
    告人主張可調閱抵押權人鑑價、設定時之照片，或向鄰房查
    證，即知伊於抵押權設定前業已承租系爭不動產，一直持續
    未中斷等情。惟縱經本院依職權為相關調查，充其量僅能證
    明占有之事實。按執行法院僅有形式審查權，對實體上是否
    有租賃關係存在並無認定權，則依卷附資料所示，抗告人之
    租賃期間為96年7月1日至101年6月30日，為抵押權設定後始
    出租，而本件債務人張錦添於抵押權存續期間內，因該抵押
    權所擔保之債權及其利息、違約金即遲未清償，顯然該租賃
    關係已影響上開抵押權，乃原法院將此租賃關係除去後拍賣
    ，揆諸上揭說明，自無不合。抗告人猶執前詞，提起抗告，
    請求廢棄原裁定，難謂有理由，應駁回其抗告。
四、據上論結，本件抗告為無理由，依強制執行法第 30條之1，
    民事訴訟法第 495條之1第1項、第449條第1項、第95條、第
    78條，裁定如主文。
中    華    民    國    97    年    1     月    10    日
                  民事第三庭    審判長法  官  陳照德
                                      法  官  李平勳
                                      法  官  曾謀貴
以上正本係照原本作成。
再為抗告應以適用法規顯有錯誤為理由，並經本院之許可，該許
可以原裁定所涉及之法律見解具有原則上之重要性者為限。
如提起再抗告者應於裁定送達後十日內向本院提出抗告理由狀（
須按照他造人數附具繕本）並繳納抗告裁判費新臺幣壹仟元，同
時委任律師或具有律師資格之關係人為代理人。
                                      書記官  王麗珍
中    華    民    國    97    年    1     月    11    日
                                                      Ａ


司法院資訊處製作；財團法人民間司法改革基金會備份。
